【裁判字號】    98,台上,2366
【裁判日期】    980430
【裁判案由】    違反槍砲彈藥刀械管制條例
【裁判全文】
最高法院刑事判決            九十八年度台上字第二三六六號
上  訴  人  甲○○
            乙○○
上 列一 人
選任辯護人  陳正旻律師
上列上訴人等因違反槍砲彈藥刀械管制條例案件，不服台灣高等
法院中華民國九十七年十二月三日第二審判決（九十七年度上訴
字第三九一０號，起訴案號：台灣台北地方法院檢察署九十六年
偵字第一０六０三號，追加起訴案號：台灣台北地方法院檢察署
九十六年度偵緝字第二八三四號），提起上訴，本院判決如下：
    主  文
原判決撤銷，發回台灣高等法院。
    理  由
本件原判決認定上訴人乙○○、甲○○於民國九十六年四月上旬
某日，明知陳森濠前自其友人林宏偉（另案通緝中）處收受如原
判決附表編號一、二、三、四、五、七所示之槍、彈及
槍砲主要組成零件等物，並將之寄藏在陳森濠與乙○○同住之台
北市○○路○段二九九巷一弄四號四樓房間內，竟仍基於共同持
有之犯意聯絡，在上開房間內，取出如原判決附表編號一所示之
可發射子彈具有殺傷力之改造手槍三把，互為把玩持有，嗣再將
之放回抽屜裡。另於同年四月十八日下午四時十分許，陳森濠外
出買煙，發現遭警方跟監，乃電告適在其住處之甲○○囑速將屋
內其受寄持有之槍、彈及毒品等物代為丟棄，甲○○即告以在場
之陳冠伶，二人分頭進行，由甲○○代為收拾前開槍、彈、槍砲
主要組成零件等物而與陳森濠共同持有，另陳冠伶則收拾房內毒
品、吸食器等物，然未及丟棄，即為警到場搜索查獲等情。因而
撤銷第一審關於乙○○、甲○○部分之科刑判決，改判仍論處乙
○○共同未經許可，持有可發射（原判決誤載為「可擊發」）子
彈具有殺傷力之改造手槍罪刑，及論處甲○○共同未經許可，持
有可發射子彈具有殺傷力之改造手槍二罪罪刑，固非無見。
惟查：(一)、槍砲彈藥刀械管制條例所謂之「持有」，係指行為人
將該條例所指之各式槍砲、彈藥、刀械、及主要組成零件，置於
自己實力支配下之狀態而言；必須行為人主觀上對該等物品有執
持占有之意思，客觀上並已將之置於自己實力得為支配之狀態，
始足當之。如僅係偶然短暫經手，主觀上欠缺為自己執持占有之
意思，客觀上亦無將之置於自己實力支配下之狀態，自與應評價
為犯罪行為之「持有」有別。本件依原判決事實欄所載，原判決
附表編號一所示之改造手槍三把，係陳森濠受林宏偉之託予以寄
藏，乙○○、甲○○僅係偶然予以把玩，隨即放回抽屜內，則乙
○○、甲○○短暫把玩上開改造手槍所為，主觀上有無將之執持
占有之意思？客觀上能否謂已將之置於自己實力支配之下？且當
時該三把改造手槍仍在陳森濠因寄藏而實際占有支配之狀態下，
乙○○、甲○○之偶然把玩行為，得否認為與陳森濠有犯意聯絡
及行為分擔？均非無斟酌之餘地。原判決未詳細論述認定乙○○
、甲○○有持有改造手槍犯行所憑之論據，對上述疑義亦未根究
明白，遽行判決，自有可議。(二)、「寄藏」與「持有」，均係將
物置於自己實力支配之下，僅寄藏必先有他人之持有行為，而後
始為之受寄代藏而已，故寄藏之受人委託代為保管，其保管之本
身，亦屬持有，不過，此之持有係受寄之當然結果。槍砲彈藥刀
械管制條例第八條第四項、第十二條第四項、第十三條第四項係
將「持有」與「寄藏」為分別之處罰規定，則單純之「持有」，
固不包括「寄藏」，但「寄藏」之受人委託代為保管，其保管之
本身所為之「持有」，既係「寄藏」之當然結果，法律上自宜僅
就「寄藏」行為為包括之評價，不應另就「持有」予以論罪。依
原判決所認定之事實，扣案之改造手槍、子彈、槍管等物係陳森
濠所寄藏，且迄遭查獲時止，陳森濠之寄藏行為始終在繼續狀態
，並未間斷，其所為自應依想像競合犯規定從一重依「寄藏」改
造手槍罪處斷，且為包括的一罪。原判決既認乙○○、甲○○把
玩上開改造手槍所為，及甲○○依陳森濠所囑代為收拾上開槍、
彈、槍管欲予丟棄等所為，均分別與陳森濠成立共同正犯（見原
判決第五頁倒數第十行至第六行），然竟對乙○○、甲○○分別
論以「持有」罪責，復將甲○○所為割裂論以數罪併罰，亦未說
明其對乙○○、甲○○二人所為，與乙○○之「寄藏」行為為法
律上不同評價所憑之依據，併有適用法則不當及判決理由不備之
違法。乙○○、甲○○上訴意旨分別指摘原判決不當，尚非全無
理由，應認原判決有撤銷發回更審之原因。原判決不另為無罪諭
知部分，基於審判不可分原則，一併發回。
據上論結，應依刑事訴訟法第三百九十七條、第四百零一條，判
決如主文。
中    華    民    國  九十八  年    四    月   三十   日
                      最高法院刑事第五庭
                          審判長法官  陳  正  庸
                                法官  賴  忠  星
                                法官  林  秀  夫
                                法官  宋      祺
                                法官  陳  祐  治
      本件正本證明與原本無異
                                      書  記  官
中    華    民    國  九十八  年    五    月    四    日
                                                      K


司法院資訊處製作；財團法人民間司法改革基金會備份。
